臺灣屏東地方法院民事判決　　　　　　　　 94年度訴字第5號
原　　　告　丁○○即青楓渡假汽車旅館
訴訟代理人　戊○○
被　　　告　乙○○
　　　　　　鈺翔廣告股份有限公司
法定代理人　甲○○
上二人共同
訴訟代理人　朱育男律師
被　　　告　丙○○
上列當事人間請求損害賠償事件，本院於民國94年10月12日言詞
辯論終結，判決如下：
    主  文
被告丙○○、鈺翔廣告股份有限公司應給付原告新台幣貳拾萬
陸仟佰陸拾貳元，及自民國九十四年一月七日起至清償日止，
按週年利率百分之五計算之利息。
原告其餘之訴駁回。
訴訟費用由被告丙○○、鈺翔廣告股份有限公司負擔四分之一，
餘由原告負擔。
    事實及理由
一、本件原告原起訴請求「被告乙○○、丙○○應給付原告丁○
    ○即青楓渡假汽車旅館新臺幣（下同）1,000,000 元，及自
    起訴日起至清償日止，按年利率5 ％計算之利息」，嗣追加
    鈺翔廣告股份有限公司（下稱鈺翔公司），請求被告乙○○
    、丙○○及鈺翔公司應對原告負賠償責任，並減縮利息起算
    日為自被告最後收受起訴狀繕本翌日起算，核原告上開訴之
    變更及追加，與民事訴訟法第255 條第1 項但書第2 、3 款
    規定相符，應予准許。另被告丙○○經合法通知，未於最後
    言詞辯論期日到場，核無民事訴訟法第386 條各款所列情形
    ，爰依原告之聲請，由其一造辯論而為判決，合先敘明。
二、原告主張：被告乙○○與被告丙○○成立租賃契約，被告鈺
    翔公司及乙○○於民國91年間在被告丙○○所有坐落屏東縣
     枋 山鄉○○路141-5 號房屋頂樓（下稱系爭房屋）架設如
    起訴狀附件照片所示未經縣政府許可之大型廣告招牌（下稱
    系爭廣告招牌），因為系爭廣告招牌過大，受風面積大，加
    上被告並未善盡管理使用責任，未注意或加強防護措施，且
    系爭房屋已經老舊，鎖壁虎的地方不堪受力，竟於92年9 月
    1 日杜鵑颱風來襲時掉落砸毀原告於91年4 月1 日所設如起
    訴狀附件照片所示之「青楓汽車旅館」巷口廣告招牌及「青
    楓渡假中心」立式霓虹燈招牌之旅館招牌（下稱系爭旅館招
    牌），造成原告受有損失，爰依據侵權行為損害賠償規定，
    請求賠償重新裝設系爭旅館招牌之費用新台幣（下同）720,
    000 元，及因系爭旅館招牌被毀損所致之營業收入損失280,
    000 元等語，並聲明：被告應給付原告1,000,000 元，及自
    被告最後收受起訴狀繕本送達翌日起至清償日止，按週年利
    率百分之5 計算之利息。對於被告乙○○所為之答辯，則稱
    ：系爭廣告招牌是被告乙○○向被告丙○○租用系爭房屋屋
    頂所架設，所以因租賃所生之相關賠償問題，應由持續租用
    之人負損害賠償責任，況系爭廣告招牌確為被告經營之公司
    所有，且系爭廣告招牌位於屋頂於颱風時，受風面積必定較
    大，亦無加強固定，系爭旅館招牌係遭系爭廣告招牌掉落毀
    損，事實甚明，此外，損害事實一旦發生，責任即已存在，
    非以故意為必備條件等語。
三、被告乙○○則以：系爭廣告招牌非伊所有，係被告鈺翔公司
    所設置，伊是被告鈺翔公司負責人之配偶，依法伊不用負損
    害賠償責任，況系爭旅館招牌固然毀損，但非必為系爭廣告
    招牌所致，且系爭旅館招牌之毀損發生於杜鵑颱風來襲之時
    係屬天災造成，不可歸責於伊。再者，就原告請求重新裝設
    系爭旅館招牌之費用部分，否認原告所提估價金額為真正，
    且應將折舊算入，至營業損失部分僅為純粹經濟上損失，原
    告一方面不能因招牌毀損，便主張將營業損失全部歸咎於伊
    ，另一方面亦否認該營業損失數額為真正等語，資為抗辯；
    被告鈺翔公司、乙○○則均以：當天是因為颱風，故本件為
    不可抗力事件所造成，對於原告主張受損害物之項目不爭執
    ，但即便依該項目所為之鑑價結果亦未達原告主張之數額，
    何況應將折舊算入，因招牌類似商店用簡單設備及簡單隔間
    ，故耐用年數為應為3 年，系爭旅館招牌已使用1 年5 、6
    個月，應採平均法計算，且原告應就系爭旅館招牌遭系爭廣
    告招牌壓毀之事實負舉證責任，此外，不能因招牌毀損，便
    主張將營業損失全部歸咎與伊等語置辯；被告丙○○則以：
    系爭房屋是伊的，伊出租系爭房屋之屋頂給被告鈺翔公司設
    置廣告，而系爭廣告招牌倒塌時，系爭房屋的一部份及頂樓
    之矮牆用以供壁虎固定附著之水泥磚塊整個都崩落，且那天
    是颱風天，不知道是系爭廣告招牌壓到系爭旅館招牌，或是
    系爭旅館招牌自身先倒下，另對於被告主張受損害物之項目
    不爭執，但即便依該項目所為之鑑價結果亦未達原告主張之
    數額，何況應將折舊算入等語置辯。
四、查若面對系爭旅館招牌原所在位置之正面，系爭廣告招牌係
    坐落在系爭旅館招牌之左側系爭房屋頂樓，並系爭廣告招牌
    之面積遠大於系爭旅館招牌，且系爭房屋頂樓原作為系爭廣
    告招牌之壁虎固定附著處之水泥磚塊均崩落，其次，於系爭
    杜鵑颱風警報期間，據楓港自動氣象站之資料，在屏東地區
    最大平均風速為7 級，而由恆春氣象站之資料來看，屏東地
    區之最大平均風速為9 級，最大瞬間風速為15級，但於平時
    屏東縣枋山地區之最大平均風速為10級，最大瞬間風速為15
    級，此外，經鑑定後系爭旅館招牌之估價金額為365,980 元
    等情，有原告所提相片2 張、被告丙○○所提相片12張、交
    通部中央氣象局中象參字第0940001235號函及高雄市廣告工
    程商業同業公會高市廣公堂字第075 號函附卷可稽（本院卷
    宗第8 頁、第116 頁至121 頁、第62頁至84頁、第138 頁至
    139 頁），復為兩造所不爭執，應堪信為真實。
五、兩造不爭執事項：
   （一）卷附中央氣象局函及附件資料為真正。
   （二）被告鈺翔公司所設如起訴狀附件照片所示，坐落向被
         告丙○○承租系爭房屋頂樓，逾3 公尺高，設置前並
         未經向縣政府申請許可之系爭廣告招牌，於92年9 月1
         日系爭杜鵑颱風登陸期間倒塌，同時原告所有如起訴
         狀附件照片所示系爭旅館招牌也倒塌。
   （三）被告就系爭事故發生如應負侵權行為責任，兩造同意
         以共同陳報之鑑定人鑑價結果為準。
六、兩造之爭點為：（一）原告所有之系爭旅館招牌倒塌是否因
    可歸責於被告之事由所致？（二）上開原告毀損之系爭旅館
    招牌之價值若干？（三）如被告就系爭事故應負侵權行為損
    害賠償責任，原告所受的損害數額若干？茲分別論述如下：
（一）按當事人主張有利於己之事實者，就其事實有舉證之責任
      ，民事訴訟法第277 條前段定有明文。本件原告主張系爭
      旅館招牌係遭系爭廣告招牌所砸毀等語，既為被告所否認
      ，則被告即應就該對其有利之事實，負舉證責任。又負舉
      證責任者欲證明待證事實，雖可利用提出直接證據之方式
      來證明，另一方面亦可利用提出數項間接證據之方法來證
      明，惟利用後者之時，必其所成立之證據，在直接關係上
      ，雖僅足以證明他項事實，但由此他項事實，本於推理之
      作用足以證明待證事實者而後可。經查，系爭廣告招牌之
      面積遠大於系爭旅館招牌，即系爭廣告招牌相對於系爭旅
      館招牌來說擁有較大之迎風面，故面對於系爭杜鵑颱風警
      報發佈期間之強風，迎風面較大之系爭廣告招牌應較有可
      能先行傾倒，況若面對系爭旅館招牌原所在位置之正面，
      系爭廣告招牌係坐落於系爭旅館招牌之左側系爭房屋頂樓
      ，衡諸常情，系爭旅館招牌向前傾倒至路面而系爭廣告招
      牌亦傾倒在系爭旅館招牌上方之情狀應係設置在較高處之
      系爭廣告招牌不堪強風吹襲而傾倒後，方壓毀設置在較低
      處之系爭旅館招牌所導致，足見原告此部分主張應屬可採
      ，即原告所有之系爭旅館招牌倒塌是因被告鈺翔公司所有
      之系爭廣告招牌先行傾倒所致。
（二）次查，原告與被告均同意以共同陳報之鑑定人即高雄市廣
      告工程同業公會之鑑價結果為計算原告遭毀損之系爭旅館
      招牌價值之依據，故經本院依職權函請高雄市廣告工程同
      業公會鑑定後，得出系爭旅館招牌之估價金額為365,980
      元，即應以此金額作為原告遭毀損之系爭旅館招牌之價值
      。
（三）次按土地上之建築物或其他工作物所致他人權利之損害，
      由工作物之所有人負賠償責任。但其對於設置或保管並無
      欠缺，或損害非因設置或保管有欠缺，或於防止損害之發
      生，已盡相當之注意者，不在此限，民法第191 條第1 項
      訂有明文。
    1.本件原告主張被告鈺翔公司在被告丙○○所有之系爭房屋
      上架設未經縣政府許可之系爭廣告招牌，因為系爭廣告招
      牌過大，受風面積大，加上並未善盡管理使用責任，未注
      意或加強防護措施，且系爭房屋已經老舊，鎖壁虎的地方
      不堪受力，於92年9 月1 日杜鵑颱風來襲時掉落砸毀原告
      所有之系爭旅館招牌，造成原告受有損失等語。經查，被
      告鈺翔公司確為系爭廣告招牌之所有人，且系爭廣告招牌
      亦確實傾倒壓毀系爭旅館招牌，致原告之財產權受有損害
      ，雖被告鈺翔公司辯稱：當天是因為颱風，故本件為不可
      抗力事件所造成，損失不應由被告鈺翔公司負賠償責任等
      與，惟於系爭杜鵑颱風警報期間，據楓港自動氣象站及恆
      春氣象站之資料，可知在屏東地區最大平均風速為7 級至
      9 級，最大瞬間風速為15級，但於平日屏東縣枋山地區之
      最大平均風速即為10級，最大瞬間風速亦到達15級，故被
      告鈺翔公司設立系爭廣告招牌時即未考量系爭廣告招牌設
      置地區之自然環境，其設置行為顯有欠缺，且於系爭颱風
      來襲時，亦無加強系爭廣告招牌之結構，顯對於損害之發
      生未盡相當之注意，是被告此部分所辯並不足採。次查，
      被告丙○○將其所有之系爭房屋出租與被告鈺翔公司設置
      系爭廣告招牌，然未注意系爭房屋已經相當老舊，並無法
      用以設置系爭廣告招牌，故於系爭杜鵑颱風影響屏東地區
      時，果因系爭房屋頂樓原作為系爭廣告招牌之壁虎固定附
      著處之水泥磚塊均崩落，致系爭廣告招牌傾倒壓毀系爭旅
      館招牌，造成原告損失，顯然對於系爭房屋之保管有欠缺
      。從而，依據首揭規定，被告鈺翔公司與丙○○均應對原
      告負侵權行為損害賠償責任。
    2.原告請求被告賠償重新裝設系爭旅館招牌之費用720,000
      元，及因系爭旅館招牌被毀損所致之營業收入損失280,00
      0 元，茲逐項審核如下：
    (1)重新裝設系爭旅館招牌費用部分：按負損害賠償責任者，
      除法律另有規定或契約另有訂定外，應回復他方損害發生
      前之原狀。因回復原狀而應給付金錢者，自損害發生時起
      ，加給利息。第一項情形，債權人得請求支付回復原狀所
      必要之費用，以代回復原狀，民法第213 條訂有明文。經
      查，如前所述，系爭旅館招牌重新裝設之估價金額為365,
      980 元，且本件原告所有之系爭旅館招牌係91年4 月1 日
      設立之事實，為兩造所不爭執，應堪信為真實，則至92年
      9 月1 日系爭旅館招牌損壞時，已使用1 年5 月，其更新
      零件部分自應予以折舊。另該系爭旅館招牌，按行政院公
      布之固定資產耐用年數表所載，商店用簡單設備及簡單隔
      間之耐用年數為3 年，依平均法（即依所得稅法第51 條
      第1 項、同法施行細則第48條第1 款及財政部87年1 月15
      日台財稅字第870000472 號函所附之固定資產耐用年數表
      及45年7 月31日台（45）財字第4180號令頒固定資產折舊
      率規定，系爭旅館招牌車輛耐用年限為3 年，以固定資產
      成本減除殘價後之餘額，按3 年後之殘值平均分攤，計算
      其每期折舊額）計算其折舊後之時價即為損害賠償額236,
      362 元（計算式：365,980 ÷4 ＝91,495即殘值；365,98
      0 －〔（365,980 －91, 495 即殘值）乘1 ∕3 乘17∕12
      使用年數〕＝236,362 ，元以下四捨五入），故原告得請
      求之重新裝設系爭旅館招牌費用應為236,362 元。
    (2)營業收入損失部分：雖原告主張因系爭旅館招牌被毀損，
      造成廣告均不明顯，以致自92年9 月1 日起至起訴日止之
      營業收入損失達280,000 元等語，然由原告提出之原告91
      年度、92年度及93年前半年之營利事業所得稅結算申報書
      3 紙觀之，可知原告91年度全年所得額虧損326,845 元，
      92年度全年所得額虧損154,711 元，93年度前半年所得額
      亦虧損2,052 元，顯然原告不論於系爭旅館招牌倒塌前後
      ，均處於虧損之狀況，並無受有營業收入之損失，且縱使
      原告受有營業收入損失，亦無提出任何證據證明系爭旅館
      招牌毀損與營業收入損失之間有何因果關係，依據民事訴
      訟法第277 條前段之規定，應由原告承擔客觀上之舉證責
      任，是原告此部份之主張，尚難採信。
七、至原告另主張因被告乙○○與被告丙○○成立租賃契約，所
    以因租賃所生之相關賠償問題，應由持續租用之人即乙○○
    就系爭旅館招牌毀損一事負損害賠償責任等語。經查，被告
    乙○○僅為被告鈺翔公司負責人之配偶，在法律上之主體性
    與被告鈺翔公司並不相同，且係被告鈺翔公司向被告丙○○
    租用系爭房屋後由被告鈺翔公司裝設系爭廣告招牌之事實，
    原告亦不爭執，已如前述，是被告乙○○與被告鈺翔公司在
    法律既為獨立之2 個權利主體，則被告鈺翔公司所為之承租
    行為不能視為被告乙○○所為，此外，縱使被告乙○○係系
    爭房屋之承租人，原告復未提出其他說明，解釋何以被告乙
    ○○需因租賃關係對就系爭旅館招牌之毀損負損害賠償責任
    ，或提出任何積極證據以實其說，是原告此部分所主張，實
    屬誤會，尚難採信。
八、綜上所述，原告主張依侵權行為之法律關係，請求被告鈺翔
    公司、丙○○給付236,362 元，及自被告最後收受起訴狀繕
    本翌日（即94年1月7 日）起至清償日，按週年利率百分之5
    計算之利息，為有理由，應予准許。逾此範圍，非有理由，
    應予駁回。
九、本件事證已臻明確，兩造其餘攻擊防禦方法及舉證，核與本
    件判決結果無影響，爰不再一一論列，附此敘明。
據上論結，本件原告之訴為一部有理由，一部無理由，依民事訴
訟法第385 條第1 項前段、第79條、第85條第1 項前段，判決如
主文。
中　　華　　民　　國　　94　　年　　10　　月　　26　　日
                  民事第二庭    審判長  阮世賢
                                法  官  林孟和
                                法　官　葉力旗
正本係照原本作成。
如對判決上訴，須於判決送達後廿日內向本院提出上訴狀，其未
表明上訴理由者，應於提出上訴後二十日內向本院補提理由書狀
（均須按他造當事人之人數附繕本）。
                                書記官　謝天祥
中　　華　　民　　國　　94　　年　　10　　月　　27　　日
